臺灣橋頭地方法院行政訴訟判決
111年度交字第84號
原      告  朱佳蓁  
被      告  高雄市政府交通局

代  表  人  張淑娟  
上列當事人間交通裁決事件，原告不服被告民國111年5月19日高
市交裁字第32-B6MB40739號裁決，提起行政訴訟，本院判決如下
：
    主  文
原告之訴駁回。
訴訟費用新臺幣參佰元由原告負擔。
    事實及理由
一、程序事項：按行政訴訟法第237條之7規定，交通裁決事件之
    裁判，得不經言詞辯論為之。本件屬交通裁決事件，依兩造
    所述各節及卷內資料其事證已臻明確，本院認無經言詞辯論
    之必要，爰不經言詞辯論而為判決。
二、事實概要：原告於民國111年5月19日上午6時1分許駕駛車牌
    號碼000-0000號自用小客車（下稱系爭小客車）在高雄市○○
    ○路0號前，因「吐氣酒精濃度達0.15以上未滿0.25mg/L(0.1
    9mg/L)」交通違規，經高雄市政府警察局新興分局（下稱舉
    發機關）警員當場攔停舉發，填掣掌電字第B6MB40739號舉
    發違反道路交通管理事件通知單（下稱系爭舉發通知單）。
    原告不服舉發，未經陳述，逕於111年5月19日向被告申請裁
    決，被告洵依據道路交通管理處罰條例（下稱處罰條例）第
    35條第1項第1款、第24條暨違反道路交通管理事件統一裁罰
    基準及處理細則（下稱處理細則）第41條、第43條、第44條
    、第67條規定開立裁決書，裁處原告「罰鍰新臺幣（下同）
    30,000元整，吊扣駕駛執照24個月，並應參加道路交通安全
    講習」（下稱原處分），原告不服，提起本行政訴訟。
三、原告主張：
　㈠原告與朋友用餐後自行駕車返家，因未繫安全帶遭員警攔查
    ，經其提醒後隨即繫上，員警並請原告對棒狀物吹氣，有酒
    精反應，然原告否認有喝酒，員警告知恐餐點內含有酒精，
    待該員警之同仁送酒測儀器來後，員警告知原告漱口後即可
    進行酒測，酒測值為0.19，員警方告知原告酒測值達0.17以
    上將扣車並開罰單，嗣在派出所員警始告知原告將開出酒駕
    罰單及吊銷駕照2年後方可考照，亦將吊扣牌照2年後方可領
    回。
　㈡員警固得對於已發生危害或依客觀合理判斷易生危害之交通
    工具，予以攔停，並要求駕駛人接受酒測，然原告當時思緒
    清楚，未有蛇行或危險駕駛，員警卻無理由對原告施行酒測
    ，酒測後原告詢問員警，原告行為像喝酒的人，員警予以否
    定，可知員警並未判斷有施行酒測之必要，且未告知施行酒
    測之原因。另員警未告知原告得休息15分鐘或漱口後再為酒
    測，而逕自請原告漱口後酒測，程序上顯有瑕疵，恐影響原
    告酒測結果，員警又未於酒測前告知原告任何權益或違規相
    關處分，致原告無法就是否接受酒測或酒測結果在有正確明
    白之資訊前提下為充分考量。原處分與員警告知之裁罰不一
    致，員警當時告知為罰款不詳、吊扣牌照2年、吊銷駕照且2
    年後方可重新考取，是原處分有上開重大程序瑕疵等語。並
    聲明：原處分撤銷。
四、被告則以：
　㈠經檢視舉發機關查復函文、採證影片，足認員警依原告行車
    狀態（未繫安全帶），身上散發酒味，依客觀合理判斷系爭
    小客車為易生危害之交通工具且原告有酒後駕車之行為，進
    而要求原告進行酒測，乃係依據警察職權行使法第8條第1項
    第3款所為，其舉發程序自無違誤。
　㈡處理細則第19條之2或内政部警政署「取締酒後駕車作業程序
    」規定，其目的乃在避免受測人甫飲酒結束，可能因口腔内
    仍有含酒精成分之物品殘留，致影響檢測結果，故要求有15
    分鐘之間隔，使受測者可將該酒精殘留物自然吞嚥，或在飲
    酒結束未滿15分鐘之情況下，提供礦泉水使受測者以漱口之
    方式將該酒精殘留物加速吞嚥。故若受測者確已有漱口者，
    實施酒測前自無再預留15分鐘間隔之必要甚明。而本件員警
    已提供原告杯水漱口，即取締過程符合「取締酒後駕車作業
    程序」之規定。
　㈢本件員警對原告施測所使用之呼氣酒精測試器，儀器器號A21
    2003，於110年6月15日依規定送經濟部標準檢驗局委託財團
    法人工業技術研究院檢定，於合格後始配發實施酒測，則本
    件舉發時所使用之呼氣酒精測試器既經送檢驗合格後始配發
    實施酒測，且檢測時仍在核定合格有效期限（111年6月30日
    或使用次數達1000次，本件使用次數為第230次）内，堪認
    酒測之結果應屬正確無誤等語。並聲明：原告之訴駁回。
五、本院之判斷：
　㈠按汽車行駛於道路上，其駕駛人未依規定繫安全帶者，處駕
    駛人1,500元罰鍰。汽機車駕駛人，駕駛汽機車經測試檢定
    有酒精濃度超過規定標準之情形，汽車駕駛人處3萬元以上1
    2萬元以下罰鍰，並當場移置保管該汽車及吊扣其駕駛執照1
    年至2年。汽車駕駛人，有第35條第1項規定之情形者，應接
    受道路交通安全講習，處罰條例第31條第1項前段、第35條
    第1項第1款、第24條第1項第2款分別定有明文。次按對汽車
    駕駛人實施本條例第35條第1項第1款測試之檢定時，應以酒
    精測試儀器檢測且實施檢測過程應全程連續錄影，並依下列
    程序處理：一、實施檢測，應於攔檢現場為之。但於現場無
    法或不宜實施檢測時，得向受測者說明，請其至勤務處所或
    適當場所檢測。二、詢問受測者飲用酒類或其他類似物結束
    時間，其距檢測時已達15分鐘以上者，即予檢測。但遇有受
    測者不告知該結束時間或距該結束時間未達十五分鐘者，告
    知其可於漱口或距該結束時間達15分鐘後進行檢測；有請求
    漱口者，提供漱口。三、告知受測者儀器檢測之流程，請其
    口含吹嘴連續吐氣至儀器顯示取樣完成。受測者吐氣不足致
    儀器無法完成取樣時，應重新檢測。四、因儀器問題或受測
    者未符合檢測流程，致儀器檢測失敗，應向受測者說明檢測
    失敗原因，請其重新接受檢測。汽車駕駛人拒絕配合實施本
    條例第35條第1項第1款檢測者，應告知拒絕檢測之法律效果
    ，及依本條例第35條第4項或第5項製單舉發，處理細則第19
    條之2第1項、第6項定有明文。又按汽車駕駛人有飲用酒類
    或其他類似物後其吐氣所含酒精濃度達每公升0.15毫克或血
    液中酒精濃度達0.03％以上者，不得駕車，道路交通安全規
    則第114條第2款定有明文。另按警察對於已發生危害或依客
    觀合理判斷易生危害之交通工具，得予以攔停並採行下列措
    施：一、要求駕駛人或乘客出示相關證件或查證其身分。二
    、檢查引擎、車身號碼或其他足資識別之特徵。三、要求駕
    駛人接受酒精濃度測試之檢定，警察職權行使法第8條第1項
    亦定有明文。
　㈡查原告於111年5月19日上午6時1分許駕駛系爭小客車在高雄
    市○○○路0號前，經舉發機關攔停，對其施以呼吸酒精濃度測
    試，測得其呼氣酒精濃度為每公升0.19毫克，因此認其有「
    汽機車駕駛人酒精濃度超過規定標準（0.15-0.25（未含）
    ）」之違規行為等情，有系爭舉發通知單、原處分裁決書、
    酒測單等件附卷可稽（見本院卷第53、55、47頁），上情堪
    認為真。
　㈢原告固主張其思緒清楚，未有蛇行或危險駕駛，員警未判斷
    有施行酒測之必要，且未告知施行酒測之原因云云。惟本件
    攔查原告並對其施以酒測之緣由，業據員警於職務報告敘明
    ：警員陳文鴻於111年5月19日擔服5-7時巡邏勤務，於5時49
    分行經高雄市新興區五福二路西向東路段時，見原告駕駛系
    爭小客車未繫安全帶遂上前攔查，復於5時50分在高雄市○○
    區○○○路0號前依據警察職權行使法第8條第1項第1款規定將
    原告攔停，於盤查身分時聞到原告身上有濃厚酒味，並詢問
    原告有無喝酒，原告搖頭回答「沒有」，遂使用簡易酒精感
    知器確認原告呼氣時有酒精反應，而依據警察職權行使法第
    8條第1項第3款規定要求原告進行酒測等語，而原告於本件
    起訴狀亦不否認斯時其駕駛系爭小客車而未依規定繫安全帶
    一事，則員警對此應依道路交通管理處罰條例第31條第1項
    前段予以處罰之違規行為予以攔停，自屬適法。再者，依員
    警採證影片，原告之臉部確有泛紅之情形，足認其確有員警
    所稱濃厚酒味之情事，是員警對依客觀合理判斷易生危害之
    交通工具（即原告駕駛之系爭小客車）續予攔查，並要求原
    告接受酒測，符合警察職權行使法第8條之規定，依法即屬
    有據。　
　㈣另原告主張：員警未告知原告得休息15分鐘或漱口後再為酒
    測，而逕自原告漱口後酒測，程序上顯有瑕疵，恐影響原告
    酒測結果云云。然依本院勘驗檔名為「2022_0519_054943_2
    42」採證影像光碟，於採證光碟時間「00：01：00-00：01
    ：06」對話為「員警：你剛剛有沒有喝酒？原告：我剛剛喝
    那個雞湯。員警：雞湯喔，那有酒嗎？原告：我不知道耶。
    」等語，可知員警無法知悉原告是否距飲用酒類結束時間達
    15分鐘。處理細則第19條之2第1項第2款規定目的在避免受
    測者甫飲酒結束，可能因口腔內仍有含酒精成分之物品殘留
    ，致影響檢測結果，故要求有15分鐘之間隔時間，使受測者
    可將該酒精殘留物自然吞嚥，或在飲酒結束未滿15分鐘之情
    況下，提供飲用水使受測者以漱口之方式將該酒精殘留物加
    速排去或吞嚥，是僅須符合「漱口後」或「距該結束時間達
    15分鐘後」進行檢測之其中一項合法要件（非二者應併存或
    原告得選擇）已足，故本件員警已於原告實施酒測前請其漱
    口，難謂檢測結果有受影響，原告就此主張警員實施酒測有
    瑕疪云云，自非可採。而該實施酒測所使用之酒測器，業經
    經濟部標準檢驗局委託財團法人工業技術研究院檢定合格（
    檢定日期：110年6月15日，檢定合格有效期間：111年6月30
    日，必要事項：屬電化學式及其他量測原理之呼氣酒精測試
    器及分析儀者，於檢定合格有效期間內達1,000次者，亦視
    同屆滿檢定合格有效期間），有呼氣酒精測試器檢定合格證
    書在卷可稽（見本院卷第63頁），而本件使用該酒測器之日
    期為111年5月19日，使用次數為第230次，有酒測單附卷足
    憑(見本院卷第47頁)，則以該酒測器所測得之結果，自足為
    認定原告違規事實之依據。　　
　㈤按處理細則第19條之2第1項規定，完全未規定檢測前，應先
    告知得拒絕酒測與拒絕酒測之法律效果，只有在駕駛人拒測
    情形存在時，員警方需依處理細則第19條之2第6項規定，告
    知拒測之處罰規定。依本院勘驗檔名為「2022_0519_055443
    _243」採證影像光碟，於採證光碟時間「00：03：32-00：0
    5：00」對話為「員警：這個全新的吹管給妳，有做過酒測
    嗎？原告：沒有。員警：沒有，那妳全新的吹管先打開，我
    跟你講解一下，待會酒測出來會有個數字，那酒測值如果在
    0.17以下都是勸導，就是人車都會讓妳離開，就等於沒事；
    那如果0.18到0.24的話，我們車子會扣回去，那會開罰單給
    妳。原告：車會扣回去。員警：對啊，會開罰單給妳，等於
    說妳把罰單繳完之後，再回來派出所領車。原告：嗯。員警
    ：如果超過0.25，包含0.25的話，就是公共危險，要移送法
    院，懂嗎？原告：吃米酒會這麼高嗎？員警：ㄜ...我沒辦法
    跟妳保證，這有關於妳個人的體質，還有妳吃的量，對吼，
    （00：04：19）那願意接受酒測啦？原告：嗯哼。員警：OK
    ，好，那妳吹管先給我，吹管先給我，待會先大力吸，然後
    含住吹管用力吐，到我說停的時候在停就好，OK，來...、
    吹...，好，OK，那待會酒測值多少跟我講一下，0.19...」
    等語，可知員警於原告同意接受酒測前，已告知原告檢測結
    果之法律效果，是原告主張員警未於酒測前告知其權益，致
    其無法就是否接受酒測為充分考量云云，容屬誤會。從而，
    原告於上開時間、地點有汽機車駕駛人酒精濃度超過規定標
    準之交通違規，被告依處罰條例第35條第1項第1款、第24條
    第1項第2款，裁罰原告罰鍰30,000元，吊扣駕駛執照24個月
    ，並應參加道路交通安全講習，於法尚無違誤。
六、綜上所述，原處分並無違法，原告訴請撤銷為無理由，應予
    駁回。
七、本件第一審裁判費為300元，應由原告負擔，爰確定第一審
    訴訟費用額如主文第2項所示。
八、據上論結，本件原告之訴為無理由，依行政訴訟法第237條
    之7、第237條之8第1項、第237條之9第1項、第236條、第98
    條第1項前段，判決如主文。　　
中　　華　　民　　國　　111 　年　　11　　月　　4 　　日
　　　　　　　　　行政訴訟庭　法　官　張琬如
以上為正本係照原本作成。
如不服本判決，應於判決送達後20日內，向本院提出上訴狀，上
訴狀並應記載上訴理由，表明關於原判決所違背之法令及其具體
內容或依訴訟資料可認為原判決有違背法令之具體事實，並繳納
上訴費新臺幣750元。 其未表明上訴理由者，應於提出上訴後20
日內向本院補提理由書（上訴狀及上訴理由書均須按他造人數附
繕本），如逾期未提出上訴理由書者，本院毋庸再命補正，由本
院逕以裁定駁回上訴。
中　　華　　民　　國　　111 　年　　11　　月　　4 　　日
                              書記官 陳儀庭